【裁判字號】    98,上訴,606
【裁判日期】    980317
【裁判案由】    違反毒品危害防制條例
【裁判全文】
臺灣高等法院臺中分院刑事判決         98年度上訴字第606號
上  訴  人
即  被  告  甲○○
上列上訴人因違反毒品危害防制條例案件，不服臺灣南投地方法
院97年度審訴字第93號中華民國97年12月30日第一審判決（起訴
案號：臺灣南投地方法院檢察署97年度毒偵字第1392號），提起
上訴，本院判決如下：
    主  文
上訴駁回。
    理  由
一、按依刑事訴訟法第350條、第361條、第362條、第367條規定
    ，不服地方法院之第一審判決而上訴者，須提出上訴書狀，
    並應敘述具體理由，為上訴必備之程式；其所提出之書狀未
    敘述上訴理由，或僅曾以言詞陳述上訴理由者，均應於上訴
    期間屆滿後二十日內補提理由書於第一審法院。第一審法院
    經形式審查，認逾期未補提上訴理由者，應定期間先命補正
    ；逾期未補正者，為上訴不合法律上之程式，應以裁定駁回
    。倘已提出上訴理由，但所提非屬具體理由者，則由第二審
    法院以上訴不合法律上之程式，判決駁回。而所謂具體理由
    ，必係依據卷內既有訴訟資料或提出新事證，指摘或表明第
    一審判決有何採證認事、用法或量刑等足以影響判決本旨之
    不當或違法，而構成應予撤銷之具體事由，始克當之（例如
    ：依憑證據法則具體指出所採證據何以不具證據能力，或依
    憑卷證資料，明確指出所為證據證明力之判斷如何違背經驗
    、論理法則）；倘僅泛言原判決認定事實錯誤、違背法令、
    量刑失之過重或輕縱，而未依上揭意旨指出具體事由，或形
    式上雖已指出具體事由，然該事由縱使屬實，亦不足以認為
    原判決有何不當或違法者（例如：對不具有調查必要性之證
    據，法院未依聲請調查亦未說明理由，或援用證據不當，但
    除去該證據仍應為同一事實之認定），皆難謂係具體理由，
    俾與第二審上訴制度旨在請求第二審法院撤銷、變更第一審
    不當或違法之判決，以實現個案救濟之立法目的相契合，並
    節制濫行上訴（最高法院97年度台上字第892號刑事判決參
    照）。
二、本件上訴人即被告甲○○（下稱被告）上訴意旨略以：被告
    於民國97年4月16日在被告住處，被警查獲以前所遺留之舊
    針筒而被帶回偵查，並採尿送驗，結果驗出毒品陽性反應。
    但被告於97年4月16日之前長期在衛生署草屯療養院服用美
    沙冬替代藥，所以於翌日即97年4月17日又至草屯療養院採
    尿檢驗，但呈陰性反應，並開立診斷證明書一張。若以回溯
    96 小時都會呈陽性反應，被告之4月17日所採之尿液應亦會
    有毒品反應，但卻檢出陰性反應，請重新調查有利證據云云
    。
三、經查，原審法院以：(1)被告於原審法院準備程序及審理中，
    坦承於97年4月14日16時許，在南投市○○路361號住處以注
    射方式施用海洛因一次等語；(2)於同年月16日8時40分許，
    經警徵得被告同意採集其尿液送驗，呈嗎啡陽性反應；(3)扣
    案注射針筒1支等證，認被告被訴施用海洛因之犯行，事證
    明確，可以認定。並以又被告曾於91年間因施用第二級毒品
    案件，經原審法院裁定送強制戒治後，嗣認無繼續戒治之必
    要，裁定停止戒治，所餘期間付保護管束。被告於保護管束
    期間有違反保護管束應遵守事項情節重大，經該院裁定撤銷
    停止強制戒治，並令入戒治處所繼續施以強制戒治，於91年
    9月9日強制戒治期滿釋放等情，有臺灣南投地方法院檢察署
    刑案資料查註紀錄表及臺灣高等法院被告前案紀錄表在卷足
    憑。本件被告於前揭強制戒治執行完畢釋放後五年內，復於
    92年間因施用第一、二級毒品案件，經原審法院以92年度訴
    字第524號判決判處有期徒刑八月、五月，應執行有期徒刑
    一年確定（參見前揭紀錄表），顯見被告施用毒品之再犯率
    甚高，先前所實施之強制戒治處分已無法收其實效，則其本
    次強制戒治執行完畢五年後之施用第一級毒品犯行，即仍應
    依法論科。且以被告施用海洛因，核犯違反毒品危害防制條
    例第10條第1項之施用第一級毒品罪。被告曾受有期徒刑之
    宣告，於96年9月18日執行完畢，此有臺灣高等法院被告前
    案紀錄表一份在卷足稽，被告於有期徒刑執行完畢後之五年
    內，故意再犯本件有期徒刑以上之罪，為累犯，應依刑法第
    47條第1項之規定，加重其刑。審酌被告前因施用毒品犯行
    ，經強制戒治執行完畢後，竟仍故態復萌，再度施用毒品，
    無視於毒品對於自身健康之戕害及國家對於杜絕毒品犯罪之
    禁令，惟衡酌施用毒品係屬自戕行為，及犯後坦承犯行等一
    切情狀，量處有期徒刑10月；並以扣案注射針筒一支，為被
    告所有、且供其施用第一級毒品海洛因之工具，業據被告供
    承在卷，依刑法第38條第1項第2款之規定宣告沒收。認事用
    法均無不當，量刑亦屬妥適。
四、本件被告以其於97年4月17日至草屯療養院採尿檢驗，呈毒
    品陰性反應，請求重新調查有利證據。惟原審判決係以被告
    之自白、尿液檢驗與被告施用海洛因之針筒等證，認定被告
    確有施用海洛因之犯罪事實，合於經驗法則、論理法則。不
    能以被告於事後又採尿送驗，呈毒品陰性反應，認被告無被
    訴施用海洛因之犯行，原審認定事實，並無不當。本件被告
    形式上雖已指出上開具體事由，然該事由縱使屬實，亦不足
    以認為原判決有何不當或違法，難謂係具體理由。依上開最
    高法院判決意旨，被告之上訴，不合法律上之程式，應以判
    決駁回。
五、據上論結，依刑事訴訟法第367條前段、第372條，判決如主
    文。
中    華    民    國    98    年     3    月    17    日
            刑事第五庭  審判長法  官  趙  春  碧
                              法  官  何  秀  燕
                              法  官  賴  恭  利
以上正本證明與原本無異。
如不服本判決應於收受送達後十日內向本院提出上訴狀，其未敘
述上訴之理由者並得於提起上訴後十日內向本院補提理由書（均
須按他造當事人之人數附繕本）。「切勿逕送上級法院」
                              書記官  陳  文  琴
中    華    民    國    98    年     3    月    17    日


司法院資訊處製作；財團法人民間司法改革基金會備份。
